【裁判字號】    97,再易,12
【裁判日期】    980731
【裁判案由】    恢復名譽
【裁判全文】
臺灣士林地方法院民事裁定              97年度再易字第12號
再審原告    乙○○
再審被告    甲○○
上列當事人間恢復名譽事件，再審原告對於中華民國94年10月6
日本院94年度簡上字第11號第二審確定判決，提起再審之訴，本
院裁定如左：
      主    文
再審之訴駁回。
再審訴訟費用由再審原告負擔。
      理    由
一、按再審之訴，應於30日之不變期間內提起。其期間自判決確
    定時起算，但再審之理由發生或知悉在後者，自知悉時起算
    。此觀之民事訴訟法第500 條第1 項、第2 項規定可明。次
    按再審之訴不合法者，法院應以裁定駁回之。民事訴訟法第
    502 條第1 項亦規定甚明。
二、經核，再審原告就本院民國94年10月6 日所為94年度簡上字
    第11 號 判決（下稱原確定判決），曾以原判決違背法令為
    由提起第三審上訴，經本院於95年2 月16日以其上訴理由不
    合民事訴訟法第436 條之3 第2 項之要件，不應許可其上訴
    ，而予以裁定駁回。嗣再審原告提起抗告，經最高法院以95
    年度臺簡抗字第18號裁定駁回其抗告，已於95年6 月9 日確
    定在案。業經本院調閱原確定判決事件卷宗予以查明。
三、再審原告於97年1 月11日始具狀提起本件再審之訴，其雖主
    張︰伊於97年1 月8 日持本院士林簡易庭96年度士簡字第15
    71號損害賠償事件（下稱系爭1571號）判決請教鄭庭壽律師
    ，經鄭律師告知敗訴係因原確定判決未經聲請再審，不得以
    侵權行為或不當得利之法律關係，請求再審被告賠償伊新臺
    幣1 萬元。並由鄭律師告知須有民事訴訟法第496 條第1 項
    第13款規定事由，得於30日內提起再審之訴。伊乃自所有案
    件及百齡國宅社區甲區（下稱系爭社區）管理委員會（下稱
    管委會）資料中找到符合上述規定之證據。且伊自知悉再審
    理由起算未逾30日，爰依前揭條款規定提起再審之訴云云。
    然而，再審原告所謂其發現未經斟酌之證物，無非係指85年
    8 月25日系爭社區住戶停車場管理辦法第3 條規定、87年12
    月11日及89年6 月1 日管委會會議記錄（以下合稱證1） 、
    系爭社區86年起至90年6 月停車費收支明細表（下稱證2）
    、90年系爭社區住戶停車費繳納表（下稱證3） 、90年度車
    位抽籤公告連同89年住戶停車費繳納表、公告、94年10月13
    日繳費通知、94百嬌字第145 號公告、停車位租賃合約、90
    年元月至12月份各棟停車費收入表（以下合稱證4 ，以上證
    1 至4 合稱系爭證物）。實則，系爭證物均為原確定判決卷
    宗內所附之證物（證1 ︰見原確定判決一審卷第394 、190
    、195 頁。證2 ︰見原確定判決二審卷(一)第206 頁反面、一
    審卷第203 頁、二審卷(一)第207 頁、一審卷第206 、207 、
    209 頁、二審卷(一)208 頁。證3 ︰見原確定判決二審卷(一)11
    3 頁以下。證4 ︰證4 ，見原確定判決一審卷第136 、137
    、231 頁、臺灣高等法院95年度抗字第508 號卷第71、72、
    74、75頁、二審卷(二)第175 頁、一審卷第318 頁），業經本
    院核閱原確定判決全卷查明無訛。且系爭證物亦即為系爭15
    71號事件中，再審原告所提出之證物，此觀諸原告所提出系
    爭1571號事件宣示判決筆錄之內容（第3 頁第(三)點）亦得明
    瞭。顯然系爭證物早為再審原告所持有、知悉，並於原確定
    判決事件審理程序中已為攻擊防禦，要無遲至97年1 月8 日
    以後始發現之可能。至於再審原告所指復有證人即住戶林鶴
    庭、會計何玉春可證部分，考以民事訴訟法第496 條第1 項
    第13款所謂發見未經斟酌之證物或得使用該證物者，係專指
    證物而言，並不包含證人在內。是其此部分主張，自不符該
    款規定之再審要件，亦非合法。
四、綜上，本件再審原告遲至97年1 月11日始行提起本件再審之
    訴，顯已逾30日之不變期間，揆諸首揭說明，自非合法，應
    予駁回。
五、據上論結，本件再審之訴不合法，依民事訴訟法第502 條第
    1 項，第95條，第78條，裁定如主文。
中    華    民    國    98    年    7     月    31    日
                  民事第三庭  審判長法官  鍾任賜
                              法      官  林尚諭
                              法      官  施月燿
以上正本證明與原本無異。
本件裁定不得抗告。
中    華    民    國    98    年    8     月    4     日
                              書  記  官  于耀文


司法院資訊處製作；財團法人民間司法改革基金會備份。
